【裁判字號】    97,訴,3635
【裁判日期】    971128
【裁判案由】    毒品危害防制條例
【裁判全文】
臺灣臺中地方法院刑事判決              97年度訴字第3635號
公  訴  人  臺灣臺中地方法院檢察署檢察官
被      告  甲○○
上列被告因違反毒品危害防制條例案件，經檢察官提起公訴（97
年度毒偵字第4112號），被告於本院準備程序中就被訴事實為有
罪之陳述，經本院合議庭裁定由受命法官獨任依簡式審判程序審
理，判決如下：
    主    文
甲○○施用第一級毒品，累犯，處有期徒刑壹年；又施用第二級
毒品，累犯，處有期徒刑伍月。應執行有期徒刑壹年貳月。
    犯罪事實
一、甲○○前於民國88年間，因施用毒品案件，經本院裁定送觀
    察、勒戒後，經評定認無繼續施用毒品之傾向，甫於89年2
    月21日執行完畢釋放出所，且經臺灣臺中地方法院檢察署檢
    察官以88年度毒偵字第1496號為不起訴處分確定。又於前揭
    觀察、勒戒執行完畢釋放後5 年內之89年間，再犯施用毒品
    案件，經本院裁定送觀察、勒戒，經評定有繼續施用毒品傾
    向，再經本院裁定令入戒治處所施以強制戒治，復經本院89
    年度易字第2436號判處有期徒刑6 月確定。又因施用毒品案
    件，經本院95年度訴字第2350號判處有期徒刑11月確定，甫
    於96年6 月18日執行完畢（另有竊盜經判處拘役部分接續執
    行，而於同年7 月16日出監）。詎其仍不知戒絕，復基於施
    用第一級毒品海洛因之犯意，於97年7 月4 日15時許，在臺
    中市○區○○路24號租屋處內，以將海洛因稀釋後置入針筒
    ，再注射血管之方式，施用第一級毒品海洛因1 次；另基於
    施用第二級毒品甲基安非他命之犯意，於同日下午17、18時
    許，在上開住處，以將第二級毒品甲基安非他命置於玻璃球
    吸食器內，經加熱後再以口鼻吸食蒸發氣體之方式，施用第
    二級毒品甲基安非他命1 次。嗣於97年7 月5 日16時30分許
    ，在上開租屋處前，因形跡可疑為警盤檢，且其為毒品列管
    人口，經徵其同意採集尿液送驗結果呈嗎啡、甲基安非他命
    陽性反應而得知上情。
二、案經臺中市警察局第三分局報告臺灣臺中地方法院檢察署檢
    察官偵查起訴。
    理  由
一、上揭事實，訊據被告甲○○於本院審理中坦承不諱，而被告
    為警查獲後經採尿送驗結果，確呈嗎啡、甲基安非他命陽性
    反應，有臺中市警察局第三分局委託鑑驗尿液代號與真實姓
    名對照表、中山醫學大學附設醫院檢驗科藥物檢測中心尿液
    檢驗報告各1 份在卷可稽，足認被告之自白，應與事實相符
    ，堪予採信。另按施用第一、二級毒品為犯罪行為，毒品危
    害防制條例第10條定有處罰明文。故施用第一、二級毒品者
    ，依前揭規定本應科以刑罰。惟基於刑事政策，對合於一定
    條件之施用者，則依同條例第20條、第23條之規定，施以觀
    察、勒戒及強制戒治之保安處分。又毒品危害防制條例於92
    年7 月9 日修正公布，自93年1 月9 日施行，其中第20條、
    第23條將施用毒品之刑事處遇程序，區分為「初犯」及「五
    年內再犯」、「五年後再犯」。依其立法理由之說明：「初
    犯」，經觀察、勒戒或強制戒治後，應為不起訴處分或不付
    審理之裁定；經觀察、勒戒或強制戒治執行完畢釋放後，「
    五年內再犯」者，因其再犯率甚高，原實施之觀察、勒戒及
    強制戒治既已無法收其實效，爰依法追訴或裁定交付審理。
    至於經觀察、勒戒或強制戒治執行完畢釋放後，「五年後再
    犯」者，前所實施之觀察、勒戒或強制戒治已足以遮斷其施
    用毒品之毒癮，為期自新及協助其斷除毒癮，仍適用「初犯
    」規定，先經觀察、勒戒或強制戒治之程序。從而依修正後
    之規定，僅限於「初犯」及「五年後再犯」二種情形，始應
    先經觀察、勒戒或強制戒治程序。倘被告於5 年內已再犯，
    經依法追訴處罰，縱其第3 次（或第3 次以上）再度施用毒
    品之時間，在初犯經觀察、勒戒或強制戒治執行完畢釋放五
    年以後，已不合於「五年後再犯」之規定，且因已於「五年
    內再犯」，顯見其再犯率甚高，原實施觀察、勒戒或強制戒
    治，已無法收其實效，即應依該條例第10條處罰（最高法院
    97年度第5 次刑事庭會議決議參照）。查被告前於88年間，
    因施用毒品案件，經本院裁定送觀察、勒戒後，經評定認無
    繼續施用毒品之傾向，甫於89年2 月21日執行完畢釋放出所
    ，且經臺灣臺中地方法院檢察署檢察官以88年度毒偵字第
    1496號為不起訴處分確定。又於前揭觀察、勒戒執行完畢釋
    放後5 年內之89年間，再犯施用毒品案件，經本院裁定送觀
    察、勒戒，經評定有繼續施用毒品傾向，再經本院裁定令入
    戒治處所施以強制戒治，復經本院89年度易字第2436號判處
    有期徒刑6 月確定（有卷附臺灣臺中地方法院檢察署刑案資
    料查註紀錄表、臺灣高等法院被告前案紀錄表可參），是以
    ，本案被告既於前揭觀察、勒戒執行完畢5 年內已再犯施用
    毒品罪，揆諸上開說明，本件自應依法追訴處罰。綜上所述
    ，本件事證明確，被告施用第一級毒品海洛因、第二級毒品
    甲基安非他命之犯行，堪以認定，應依法論科。
二、按海洛因、甲基安非他命各係毒品危害防制條例所定之第一
    級、第二級毒品，不得非法施用，是核被告所為，係犯毒品
    危害防制條例第10條第1 項之施用第一級毒品罪、第10條第
    2 項之施用第二級毒品罪。被告為施用毒品海洛因、甲基安
    非他命而分別持有各該毒品之低度行為，已為其施用之高度
    行為所吸收，均不另論罪。又被告因施用毒品案件，經本院
    95 年 度訴字第2350號判處有期徒刑11月確定，甫於96年6
    月18 日 執行完畢（另有竊盜經判處拘役部分接續執行，而
    於同年7 月16日出監），有臺灣臺中地方法院檢察署刑案資
    料查註紀錄表、臺灣高等法院被告前案紀錄表在卷可考，其
    於有期徒刑執行完畢5 年內故意再犯本件有期徒刑以上之2
    罪，均屬累犯，各應依刑法第47條第1 項規定加重其刑。又
    被告所犯上開2 罪，犯意各別，行為互殊，應予分論併罰。
    爰審酌被告歷經毒品戒斷之保安處分程序，復有多次毒品前
    科已如前述，仍未能徹底戒除毒癮，足見其意志不堅，心存
    僥倖，惟施用毒品係戕害自身健康及犯後態度尚可等一切情
    狀，分別量處如主文所示之刑，並定其應執行之刑。
據上論斷，應依刑事訴訟法第273 條之1 第1 項、第299 條第1
項前段，毒品危害防制條例第10條第1 項、第2 項，刑法第11條
前段、第47條第1 項、第51條第5 款，判決如主文。
本案經檢察官乙○○到庭執行職務。
中   華    民     國     97    年    11    月    28   日
                  刑事第十六庭   法  官  劉敏芳
以上正本證明與原本無異。
如不服本判決，應於收送達後10日內向本院提出上訴書狀（應敘
述具體理由並附繕本）。
上訴書狀如未敘述理由，應於上訴期間屆滿後20日內補提理由書
於本院。
中   華    民     國     97    年    11    月    28   日
                                 書記官  楊玉華
附錄本案論罪法條：
毒品危害防制條例第10條：
施用第一級毒品者，處6月以上5年以下有期徒刑。
施用第二級毒品者，處3年以下有期徒刑。


司法院資訊處製作；財團法人民間司法改革基金會備份。
